臺灣宜蘭地方法院刑事判決　　　　　　　93年度簡上字第66號
上　訴　人
即　被　告　丙○○　男　48歲.
選任辯護人　李秋銘律師
　　　　　　黃金亮律師
上列上訴人即被告因恐嚇案件，不服本院宜蘭簡易庭於中華民國
93年9月20日所為93年度宜簡字第331號第一審簡易判決（聲請簡
易判決處刑案號：臺灣宜蘭地方法院檢察署93年度偵續字第30號
），提起上訴，本院管轄之第二審合議庭判決如下：
    主  文
上訴駁回。
    事  實
一、丙○○於民國93 年5月30日10時許，在甲○○位於宜蘭縣頭
    城鎮○○路○段116號住處之騎樓下，為甲○○未於93年5月
    27  日出席參加由其任召集人之「頭城鎮合興里鳳山廟改建
    土地事宜說明會」一事，與甲○○發生爭執後，竟因而心生
    不滿，基於恐嚇之犯意，對於甲○○恫嚇稱「你不要騎機車
    出去，不然你怎麼死的都不知道」（台語）等語，而以上開
    加害生命之事恐嚇甲○○，使甲○○心生畏懼，致生危害於
    安全。
二、案經甲○○訴由宜蘭縣警察局礁溪分局報請臺灣宜蘭地方法
    院檢察署檢察官偵查聲請以簡易判決處刑。
    理  由
一、被告關於警詢時自白之抗辯部分：
    被告丙○○否認其曾於93 年6月23日警詢時自白對於告訴人
    甲○○為恐嚇之言語，查：宜蘭縣警察局礁溪分局93年6 月
    23 日受訊問人丙○○之調查筆錄第5頁第2至5行固載有「問
    ：甲○○於警訊中表示你在30日上午10時許前往其住處，並
    出言要其騎機車外出時要小心，旨意為何？」、「答：我沒
    有叫他騎機車外出要小心，我是居於好意告訴他外出要小心
    ，係因之前他與外人有過節，我有聽聞有人對其不利，」之
    問答紀錄（見礁溪分局刑案偵查卷第7 頁）。而經本院勘驗
    上開警詢錄音帶結果，當時承辦員警與被告對話之全文內容
    為「（警方：我問你，甲○○於筆錄有說，30日那天早上10
    點時，你去他家，甲○○住的地方，你有跟他說叫他騎機車
    外出時要小心點嗎？）、（被告：沒有。）、（警方：那這
    是什麼意思？）、（被告：沒有啊，我有是有說一句話，跟
    騎機車沒關係。我說你出外要小心，有人…有人的小孩會給
    你怎樣，那就是他有…他有給人家…他娶媳婦，你聽懂否？
    我…我說給你聽…。）、（警方：我知道啦。）、（被告：
    在那裏…（不清楚）那二個小孩，他要告他們，錢不給人家
    ，那些小孩的母親非常不甘願，她那些兒子…人家要找他算
    帳，而他還要告他們，你聽懂否？我那一句是要提醒他，你
    聽懂否？她那些兒子說給我聽，是這樣的，不是我要恐嚇他
    ，你聽懂否？）、（警方：我知道啦，你算好意啦。）、（
    被告：對，是好意去說，變成他喝酒醉了，說我去恐嚇這樣
    ，說你騎機車出外要小心這樣，他想到那裏去，你聽懂否？
    ）、（警方：你說先前他跟別人有過節就對嗎？）、（被告
    ：有啦、有啦，他先前，像是…別人給他辦…他兒子娶媳婦
    ，對方是他女方請來的廚師，你聽懂否？啊錢不給別人，跟
    別人相告，對方不甘願這樣，別人還花了好幾十萬的錢，錢
    …辦桌的錢都不給人家，啊對方有放風聲，那錢…辦桌的錢
    都不給人家，一點都不給人家，害別人家浪費了29…好像…
    將近…還有一些桌錢沒給別人。）」（見本院卷二第20、21
    頁）。依此，足徵被告確實未於93 年6月23日警詢時自白實
    施本件犯行，合先敘明。
二、訊據上訴人即被告丙○○固坦承曾於上開時、地與告訴人甲○○發生爭執之事實，惟矢口否認有何恐嚇犯行，並辯稱「
    當天是為了甲○○酒後講我的是非，才去找甲○○質問，並
    非為了頭城鎮合興里鳳山廟改建土地事宜說明會之事，當日
    我並未恐嚇甲○○，此有證人丁○○可以證明。而證人乙○○○、戊○○○、甲○○關於案發當時在場人、己身所在位
    置、他人所在位置之陳述均有不一致之處。且證人乙○○○
    、戊○○○對於當日被告與甲○○間之其他談話內容，均證
    稱不清楚，唯獨記得被告之恐嚇言詞，此舉顯與常理有違。
    更何況證人戊○○○為甲○○之姐姐，其證詞本有偏頗之虞
    。因此，證人乙○○○、戊○○○、甲○○之證詞均不足採
    信，本案並無證據證明被告有實施恐嚇之犯行。」云云。
三、經查：
（一）前揭犯罪事實，業據證人即告訴人甲○○於警詢（按檢察
      官、被告、辯護人均同意將證人甲○○於警詢時所陳述之
      內容，採為本案證據）、偵訊及本院審理時指證綦詳（見
      礁溪分局刑案偵查卷第10頁、宜蘭地檢察署93年度偵續字
      第30號卷第18頁、本院卷二第48頁），核與證人乙○○○
      、戊○○○於偵訊及本院審理時所證述「於93年5月30 日
      上午，聽見丙○○在宜蘭縣頭城鎮○○路○段116 號甲○○住處之騎樓下，對於甲○○說『你不要騎機車出去，不
      然你怎麼死的都不知道』（台語）。」之情節相符（見宜
      蘭地檢察署93年度偵續字第30號卷第19頁，本院卷二第28
      、44 頁），並有王公主旨合興里鳳山廟函1件在卷可稽。
（二）其次，綜觀證人甲○○、乙○○○、戊○○○於案發後之
      歷次陳述，雖然就案發當時在場人、己身所在位置、他人
      所在位置之陳述略有不一致之處，且證人乙○○○、戊○○○對於當日被告與甲○○間之其他談話內容，亦無法為
      清楚之說明，然就被告以上開言詞恐嚇甲○○之部分，渠
      等之陳述則始終如一，且互核相符，而3 位證人於檢察官
      偵查被告本件恐嚇案件時，均已在負擔偽證罪處罰之心理
      壓力下具結作證，嗣後於本院審理本案時，證人乙○○○
      、戊○○○更在具結作證之情形下，經由檢察官及被告辯
      護人進行交互詰問；證人甲○○則在具結作證之情形下，
      接受本院職權訊問，渠等就被告出言恐嚇甲○○一事，均
      仍陳述明白清楚，若非親身經歷，何以致之，故證人甲○○、乙○○○、戊○○○之證言應堪採信為真實。被告徒
      以「證人乙○○○、戊○○○、甲○○之陳述有不一致之
      處；證人乙○○○、戊○○○就被告與甲○○間之談話內
      容，唯獨記得被告之恐嚇言詞，顯與常理有違；證人戊○○○為甲○○之姐姐，其證詞偏頗。」云云，指摘3 位證
      人所言不實，自不足取。
（三）再者，證人丁○○於警詢時已先陳稱「93 年5月30日10時
      許，與丙○○一起到甲○○住處後，我在車上並沒有下車
      。」等語明確（按檢察官、被告、辯護人均同意將證人丁○○於警詢時所陳述之內容，採為本案證據）（見礁溪分
      局刑案偵查卷第37、38頁），然其於本院審理時卻改稱「
      當日與被告到甲○○家裡，被告對甲○○說『姊夫你辦桌
      的錢，是不是沒有給人家，人家要來找你，我有幫你擋 』
      ，後來甲○○就很大聲，說沒有你們的事，就把我們趕出
      來。這個過程中，我與被告沒有進入甲○○住處內，是在
      騎樓下講話，除了甲○○隔壁的嬸嬸曾出來跟我說話外，
      我沒有看到其他的女人，也沒有看到乙○○○。我不知道
      被告有沒有向甲○○說『你不要騎機車出去，不然怎麼死
      的都不知道』，我沒有聽到。」云云（見本院卷二第22、
      23、25頁），顯然證人丁○○就「當日被告與甲○○談話
      時，其是否下車在場」一事，前後所言已有重大矛盾，是
      其事後於本院審理時所為之上開證言是否可信，已非無疑
      。更何況其於本院審理時，另亦陳稱「我們一見到甲○○
      的時候，丙○○就問甲○○『27日開會為何沒有去』，丙○○問開會的事情的時候，我站在騎樓下跟甲○○的嬸嬸
      聊天講話。」等語（見本院卷二第24頁），依其所言，可
      知當丙○○與甲○○就『27日開會為何沒有去』一事發生
      爭執時，證人丁○○正與旁人談話，其注意力既未集中於
      被告與甲○○身上，則於斯時證人丁○○未看見其他女人
      或乙○○○出現於騎樓、未聽到被告向甲○○說恐嚇之言
      語乙情，即屬事理之常，自無從依其證言而推認被告無恐
      嚇甲○○之行為及證人乙○○○、戊○○○、甲○○所言
      不實。因此，證人丁○○之證詞，並不足據以認定對於被
      告有利之事實。
（四）末查，被告對於證人甲○○謂「你不要騎機車出去，不然
      你怎麼死的都不知道」等語，依社會一般觀念衡量，被告
      前揭言詞應係加惡害之通知，並足使人生畏怖心，且證人
      甲○○亦已證稱「聽到被告對我說『你不要騎機車出去，
      不然你怎麼死的都不知道』後，我很害怕。」等語明確（
      見宜蘭地檢察署93年度偵續字第30號卷第18頁、本院卷二
      第48頁），是被告所為，自足令人心生畏怖，致生危害於
      安全甚明。
（五）綜上所述，被告前揭所辯，顯係卸責之詞，均不足採信，
      本件事證已臻明確，被告之犯行堪予認定，應依法論科。
四、核被告丙○○所為，係犯刑法第305 條之恐嚇罪。原審認為
    被告犯行明確，而依刑法第305條、第41條第1項前段，罰金
    罰鍰提高標準條例第1條前段、第2條之規定，判處被告拘役
    30日，如易科罰金，以3百元折算1日，其認事、用法及量刑
    均稱妥適，應予維持。被告飾詞否認犯行，提起上訴，任意
    指摘原判決不當，為無理由，應予駁回。
據上論斷，應依刑事訴訟法第455 條之1 第1 項、第3 項、第36
8 條，判決如主文。
中　　華　　民　　國　　94　　年　　4　　月　 　26　　日
                 臺灣宜蘭地方法院刑事第四庭
                     審判長法  官 林 惠 玲
                           法  官 謝 佩 玲
                           法  官 劉 家 祥
以上正本證明與原本無異。
本件不得上訴。
                           書記官 邱 淑 秋
中　　華　　民　　國　　94　　年　　4 　　月　　28　　日
附錄本案論罪科刑法條全文：
刑法第305條
以加害生命、身體、自由、名譽、財產之事，恐嚇他人致生危害
於安全者，處二年以下有期徒刑、拘役或三百元以下罰金。
